【裁判字號】    97,交聲,33
【裁判日期】    970307
【裁判案由】    違反道路交通管理處罰條例聲明異議
【裁判全文】
臺灣雲林地方法院交通事件裁定          97年度交聲字第33號
移送  機關  交通部公路總局嘉義區監理所雲林監理站
異  議  人
即受處分人  甲○○
上列異議人即受處分人因違反道路交通管理處罰條例案件，對於
交通部公路總局嘉義區監理所雲林監理站於民國95年2 月27日所
為之雲監裁字第裁72-Z00000000號裁決聲明異議，本院裁定如下
：
    主  文
異議駁回。
    理  由
一、異議意旨略以：異議人甲○○原住於雲林縣口湖鄉湖口村湖
    口18號，因無法謀生，於民國89年5 月間舉家搬至臺北縣居
    住，原住所長年無人居住，起初係搬至臺北縣蘆洲市○○街
    29號4 樓，約過3 至4 年，搬至臺北縣蘆洲市○○路142 巷
    5 號5 樓，復於95年10月25日遷移至臺北縣蘆洲市○○街32
    巷14弄10號4 樓，將近8 年時間，均居住於臺北縣謀生，因
    此自始至終均未收到本案裁決書，則原裁決以未於期限內繳
    交罰鍰，進而吊銷異議人執照之行為，顯然失當，為此聲請
    異議，請求撤銷原處分。
二、按受處分人不服道路交通管理處罰條例第8 條主管機關所為
    之處罰，得於接到裁決書之翌日起20日內，向管轄地方法院
    聲明異議，道路交通管理處罰條例第87條第1 項定有明文；
    次按交通法庭認聲明異議不合法律上之程式或其異議權已喪
    失者，應以裁定駁回之，道路交通案件處理辦法第18條前段
    亦有明文。又處理違反道路交通管理事件，有關文書送達之
    程序，準用行政程序法送達之規定；違反道路交通管理事件
    統一裁罰標準及處理細則第5 條亦定有明文。而行政程序法
    對於文書送達，係規定：送達，於應受送達人之住居所、事
    務所或營業所為之。但在行政機關辦公處所或他處會晤應受
    送達人時，得於會晤處所為之；於應送達處所不獲會晤應受
    送達人時，得將文書付與有辨別事理能力之同居人、受僱人
    或應送達處所之接收郵件人員；又送達不能依前2 條規定為
    之者，得將文書寄存送達地之地方自治或警察機關，並作送
    達通知書兩份，1 份黏貼於應受送達人住居所、事務所、營
    業所或其就業處所門首，另1 份交由鄰居轉交或置於該送達
    處所信箱或其他適當位置，以為送達。前項情形，由郵政機
    關為送達者，得將文書寄存於送達地之郵政機關。寄存機關
    自收受寄存文書之日起，應保存3 個月，行政程序法第72條
    第1 項、第73條第1 項、第74條分別定有明文。
三、經查，異議人之戶籍地址至今仍為雲林縣口湖鄉湖口村湖口
    18號乙情，有異議人個人基本資料查詢結果列印表1 紙在卷
    可佐。本件交通部公路總局嘉義區監理所雲林監理站95年2
    月27日雲監裁字第裁72-Z00000000號裁決書，經原處分機關
    向異議人上開戶籍地址以掛號郵寄，因未獲會晤應受送達人
    ，亦無受領文書之同居人或受僱人，乃依行政程序法第74條
    之規定，於95年3 月6 日將該文書寄存於送達地之郵政機關
    即口湖宜梧郵局，並作送達通知書2 份，1 份黏貼於應受送
    達人住居所門首，1 份置於該受送達處所信箱或其他適當位
    置，此有雲林監理站送達證書1 紙在卷可查，故上開裁決書
    於95年3 月6 日之翌日起算10日即95年3 月16日已發生送達
    之效力。
四、異議人雖辯稱其已舉家搬遷至臺北縣，並提出房屋租賃契約
    書2 紙以實其說。然而：
(一)、觀諸上開租賃契約書2 紙之租賃期限分別係記載「自中華民
    國95年10月25日起至96年10月25日止」、「自中華民國96年
    10月25日起至97年10月25日止」等語，則本案裁決書早於95
    年3 月6 日寄存於異議人原戶籍地，是異議人所提出上開租
    賃契約書2 紙，並無法證明異議人於95年3 月間未住在其戶
    籍地。
(二)、按文書之送達，僅須該等文書已置於相對人可能支配之範圍
    內，使相對人已居於可了解其內容的地位為已足；而在通常
    情形通知已送達於相對人之居住所者，一經送達，不必交付
    相對人，亦不問相對人閱讀與否，該通知即發生文書之效力
    （最高法院54年臺上字第952 號、58年臺上字715 號民事判
    例意旨參照）。本件裁決書已經送達異議人戶籍地，詳如上
    述，異議人自有相當之智識能力，當知戶籍地係文書寄送處
    所，復參酌其經警當場舉發並簽收舉發單，而該舉發單上已
    記載異議人之地址為異議人上開戶籍地，有內政部警政署國
    道公路警察局94年4 月27日公警局交字第Z00000000 號舉發
    違反道路交通管理事件通知單在卷可稽，足見異議人已可知
    該舉發單上所載之駕駛人住址為其戶籍地，裁決書自將據此
    地址送達，堪認異議人應知前往戶籍地址收取書信，而有支
    配該等書信之可能性。準此，本件裁決書既已合法送達異議
    人之戶籍地，已置於異議人可能支配之範圍內，且異議人居
    於隨時可了解其內容之地位，縱使異議人事後自行任意搬遷
    致未能詳閱上開裁決書，逾繳納罰款期限，進而遭吊銷駕駛
    執照，該等風險在原處分機關合法送達後，自應由受送達人
    即異議人承擔。而本件裁決書之裁罰內容及效果業已詳載於
    處罰主文欄內，並已合法送達，異議人未能於期限內繳納罰
    鍰或繳送駕駛執照，則原處分機關依法吊銷其駕駛執照，自
    屬有據，是異議人上開辯解，為無理由。
五、本件裁決書既已於95年3 月16日合法送達異議人，異議人遲
    至97年2 月19日始向原處分機關提出聲明異議，此有異議人
    所提出蓋有原處分機關收文章之狀紙1 份在卷可稽，是本件
    聲明異議顯已逾20日之法定期間，異議人之聲明異議不合法
    律上之程式，且無從補正，揆諸前揭法律規定，自應予以駁
    回。
六、應依道路交通案件處理辦法第18條前段，裁定如主文。
中    華    民    國    97    年    3     月    7     日
                    交通法庭  法  官  藍家偉
以上正本證明與原本無異。
如不服本裁定，應於裁定送達後5 日內向本院提出抗告狀（須附
繕本）。
                              書記官  王雪招
中    華    民    國    97    年    3     月    7     日


司法院資訊處製作；財團法人民間司法改革基金會備份。
